【裁判字號】    90,上易,1163
【裁判日期】    900619
【裁判案由】    傷害等
【裁判全文】
臺灣高等法院刑事判決                            九十年度上易字第一一六三號
    上  訴  人
    即  被  告  乙○○
                甲○○
    共     同
    選任辯護人  莫怡萍
右上訴人因傷害等案件，不服臺灣板橋地方法院八十九年度易字第三九一八號，中華
民國九十年一月二十九日第一審判決（起訴案號：臺灣板橋地方法院檢察署八十八年
度偵續字第三一八號）提起上訴，本院判決如左：
    主  文
原判決撤銷。
乙○○、甲○○共同傷害人之身體，各處罰金陸仟元，如易服勞役，均以佰元折算
壹日。
    事  實
一、緣乙○○所主持設於臺北縣三重市○○路○段一一二號三樓之捷利工商事務所使
    用之影印機故障，經其員工杜惠梅依報紙廣告電請丙○○前來修理，丙○○於民
    國八十七年十二月十五日下午前往該處檢視後，表示需要更換機內零件，索費新
    台幣（下同）三千六百元。乙○○即跟杜惠梅說零件剛更換，無須再換，示意請
    其保養即可等語，丙○○因而按例向杜惠梅收取費用五百元。詎乙○○知悉前開
    事項後甚為不滿，於翌日（即十六日）指示杜惠梅電請丙○○前往該處，待丙○○於當日十七時十分到達該處後，乙○○即要求丙○○退還所收之五百元，丙○○不肯，二人因而發生爭執，乙○○遂與在場之該事務所員工甲○○，共同基於
    普通傷害人身體、故意毀損他人物品之犯意聯絡，由乙○○抓住丙○○左手，甲○○自背後毆打丙○○，致丙○○受有左前臂多處抓痕之傷害，其所有之衣服左
    腋下破裂、眼鏡之鏡片破裂，足以生損害於丙○○。
二、案經丙○○訴由台北縣警察局三重分局報請臺灣板橋地方法院檢察署檢察官偵查
    起訴。
    理  由
一、訊據上訴人即被告乙○○、甲○○均否認有傷害、毀損之犯行，被告乙○○辯稱
    ：告訴人丙○○說更換影印機滾筒一支二千元，二支算三千六百元，伊交待杜惠
    梅只要保養，告訴人來索費五百元維修費，其實一般行情只要四百元即可。八十
    七年十二月十六日伊要杜惠梅找告訴人來事務所，向告訴人要憑證，伊與告訴人
    爭吵。告訴人惱羞成怒，抓住伊衣領意圖挑釁，伊未打傷告訴人，亦未毀損，告
    訴人故意誣陷伊云云。被告甲○○辯稱：伊在乙○○事務所擔任外務，當日乙○○與告訴人有發生爭吵，伊見告訴人拉乙○○衣領，伊才把告訴人拉開，但沒打
    告訴人，也沒有損壞告訴人衣物云云。惟查：右揭事實，迭據告訴人指訴綦詳，
    且有臺灣省立桃園醫院八十七年十二月十六日診斷證明書一張、遭毀損之鏡片、
    衣服之照片各二張附卷可稽，雖證人杜惠梅證稱，未見被告毆打告訴人云云。惟
    杜惠梅於警局八十七年十二月二十九日偵訊時已證稱：我打電話叫告訴人前來，
    老板與他理論，之後他們就越吵越大聲，後來我就去記我的帳，未在現場，故未
    目睹等語。證人尤鈺印、尤宗隆、蔡宗興、張瑞峰於原審審理時證稱，被告與告
    訴人在裡面爭吵時，我們在客廳泡茶、聊天，我們不知道告訴人有無退被告錢，
    他們出來吵時，尤宗隆將他們勸開，後來告訴人就回去了，未見被告毆打告訴人
    及告訴人眼鏡、衣服破裂等語。證人杜惠梅於本院九十年五月三十一日調查時證
    稱：我在公司客廳看見他們爭吵，我進去辦公室後聽見他們為影印機之爭吵聲，
    未見打架，只因時間很短，我進去後就未再出來，後來丙○○就走了。當時老闆
    回公司，甲○○跟著進來等語。證人尤宗隆證稱：我從頭至尾都在場，甲○○快
    要拉到丙○○之手臂時，我當場勸架至樓下，未見他們打架。丙○○穿黑、紅、
    灰之花色長袖襯衫，他戴類似太陽眼鏡之深色眼鏡等語。證人尤鈺印證稱：我看
    見他們為修理影印機五百元吵架，未見乙○○打丙○○。證人林國榮證稱：我當
    天去找尤宗隆，與乙○○等五人泡茶，看見乙○○與丙○○爭吵，尤宗隆勸架，
    未見他們打架，丙○○衣服未被拉破，眼鏡未破，甲○○未參與事云云。惟被告
    二人於八十七年十二月十六日下午十七時十分許，乙○○與告訴人確有因前日影
    印機修理之事，發生爭執，進而拉扯，甲○○有拉告訴人（見原審卷第七十一頁
    、本院九十年五月二十三日訊問筆錄被告甲○○之供述），參以告訴人係左前臂
    有抓痕，所提出之衣服亦係於左腋下裂開，眼鏡鏡片有裂痕等情（參照原審卷第
    七十八、七十九頁照片及影本），足認告訴人係因與被告二人爭執互相拉扯，致
    身體受傷、衣服及眼鏡毀損。依前開證人於原審所證，其等均未全程目睹爭吵過
    程，被告究有無毆打告訴人、毀損告訴人衣物，前開證人自無從知悉。至其等於
    本院九十年五月三十一日調查時證述未看見被告等打告訴人，告訴人之衣服未被
    拉破，眼鏡亦未破，且證人就八十七年十二月十六日所發生之事，部分證人尚能
    記得告訴人之穿著、所戴眼鏡款式等，而證人等與被告等，或係故舊，或有所交
    情，其等之證言，顯有迴護被告等之虞，尚難遽予採信。前開證人之證言，尚不
    足為被告等有利之認定。被告等所辯，均係事後卸責之詞，均無足採。告訴人於
    八十七年十二月十六日受傷當日即往臺灣省立桃園醫院急診，其傷顯非事後臨訟
    所為，被告等辯以告訴人之傷係造假，亦無足採。被告乙○○確有抓住告訴人之
    左手，被告甲○○自背後毆打告訴人，據告訴人指訴甚明（見八十八年度偵續字
    第三一八號第十八頁反面）。被告甲○○雖辯以其無傷害告訴人，況縱因保護其
    老板乙○○不被告訴人所傷害而為之，依刑法第二十四條緊急避難規定，亦屬不
    罰云云。惟被告等共同傷害告訴人，已如前述，被告甲○○所辯緊急避難一節，
    自無足採。至於被告等指告訴人於本院所提出之衣服、眼鏡與在偵查中所提出者
    不同云云。惟告訴人被毀損之衣服、眼鏡，除據其於原審當庭提出外，並拍攝照
    片及影本附於原審卷第七十八、七十九頁可稽，起訴書內記載「眼鏡破碎」，被
    告等以告訴人提出之眼鏡僅破裂而非「破碎」，指非同一眼鏡云云，惟為告訴人
    所否認，陳稱係同一眼鏡等語。查告訴人指訴被告等毀損其眼鏡，眼鏡既已破損
    ，則破裂與「破碎」，就毀損犯行之成立，有何重大區別，告訴人何須另行造假
    ，被告等此部分所述顯乏實據，亦非可採。再者被告等辯以其房屋係塑膠地板，
    眼鏡不會破云云，惟在強力拉扯之下，告訴人所戴眼鏡掉落受損並不悖常情，被
    告等此一辯解，亦非可採。事證明確，被告等之犯行洵堪認定。因事證已明，被
    告等（一）聲請向臺灣省立桃園醫院函查告訴人所出具之驗傷單據是否屬實，查
    明告訴人於八十七年十二月十六日掛號及診治時間。醫師楊崇光當日為早班或晚
    班，是否確有診治之事實。（二）聲請傳喚證人臺灣板橋地方法院檢察署檢察官
    蔡宏展、書記官陳昭文，證明告訴人於八十八年十一月五日於該署八十八年度續
    偵字第三一八號訊問時，所提出被毀損之眼鏡是破碎。檢察官起訴書亦記載：「
    眼鏡確有破碎」，而告訴人於地方法院及第二審所提出之眼鏡屬破裂程度，並無
   破碎，爰聲請證人到庭說明何謂「破碎」；並查明告訴人捏造證物而誣陷被告等
    。（三）聲請傳喚證人蔡宗興證明案發當日之情形。（四）聲請鑑定眼鏡裂痕造
    成原因及衣服破裂原因：證物即眼鏡是否因掉落在地板為塑膠材質地板造成？或
    者如此裂痕之眼鏡，到底是碰觸何材質地板才會造成？或另有其他原因造成？鑑
    定證物即黑色長袖襯衫為何質料之衣物？造成破裂原因為何？有無可能因「一手
    拉扯」而破裂或須「雙手極度撕裂」才會破損？其破損部位與告訴人所稱受傷部
    位有無關連性？被告乙○○並聲請調取告訴人與其在民事庭開庭之錄音帶等各節
    ，本院認均無予函查、訊問、調取之必要，附此敘明。
二、核被告二人所為，均係犯刑法第二百七十七條第一項之傷害罪、刑法第三百五十
    四條之毀損罪。被告二人就上開犯行間有犯意聯絡及行為分擔，均為共同正犯。
    其等所犯上開二罪，係一行為所觸犯，為想像競合犯，依刑法第五十五條規定，
    應從一重之傷害罪處斷。原審予以論罪科刑，雖非無見。惟查（一）原判決於事
    實欄記載「丙○○受有左前臂多處抓痕之傷害，且眼鏡鏡片破碎‧‧‧‧，足以
    生損害於丙○○」惟於理由欄一則記載「參以告訴人‧‧‧‧，鏡片有裂痕、未
    破碎等情」，兩者不同，事實與理由記載不相符合，已有未洽。（二）原判決認
    定被告等所犯「上開傷害、毀損二罪間，有方法、結果之牽連關係，應依刑法第
    五十五條，以較重之傷害罪處斷」。惟被告等所犯傷害、毀損二罪間，尚無方法
    與目的，原因與結果之牽連關係，且係一行為所觸犯，原審認定係牽連犯，尚有
    未洽。被告等上訴意旨否認犯罪，仍執前詞指摘原判決不當，雖無理由，惟原判
    決既有前揭可議之處，自應由本院予以撤銷改判。爰審酌被告二人因細故共同毆
    打告訴人並毀損告訴人之物，其等犯罪之動機、目的、手段，告訴人所受之損害
    及被告等之品性、智識程度、生活狀況及犯罪後之態度等一切情狀，仍各量處如
    主文第二項所示之刑，並均諭知易服勞役之折算標準。
據上論斷，應依刑事訴訟法第三百六十九條第一項前段、第三百六十四條、第二百九
十九條第一項前段，刑法第二十八條、第二百七十七條第一項、第三百五十四條、第
四十二條第二項、第五十五條，罰金罰鍰提高標準條例第一條前段、第二條，判決如
主文。
本案經檢察官林炳雄到庭執行職務。
中      華      民      國    九十      年      六      月      十九    日
                              臺灣高等法院刑事第三庭
                                  審判長法  官  張  連  財
                                        法  官  張  傳  栗
                                        法  官  李  英  勇
右正本證明與原本無異。
不得上訴。
                                        書記官  倪  淑  芳
中      華      民      國     九十     年      六      月      二十    日
附錄本案論罪科刑法條全文：
刑法第二百七十七條
傷害人之身體或健康者，處三年以下有期徒刑，拘役或一千元以下罰金。
犯前項之罪，因而致人於死者，處無期徒或七年以上有期徒刑；致重傷者，處三年以
上十年以下有期徒刑。
刑法第三百五十四條
毀棄、損壞前二條以外之他人之物或致令不堪用，足以生損害於公眾或他人者，處二
年以下有期徒刑、拘役或五百元以下罰金。


司法院資訊處製作；財團法人民間司法改革基金會備份。
